【裁判字號】    89,易緝,54
【裁判日期】    890626
【裁判案由】    詐欺
【裁判全文】
臺灣屏東地方法院刑事判決                          八十九年度易緝字第五四號
    公  訴  人  臺灣屏東地方法院檢察署檢察官
    被      告  乙○○
右列被告因詐欺案件，經檢察官提起公訴（八十三年度偵字第四七五九號），本院判
決如左：
     主  文
乙○○無罪。
     理  由
一、公訴意旨如附件起訴書所載。
二、公訴人之所以認被告乙○○涉有罪嫌，係以被告於偵查中傳拘無著，顯已畏罪逃
    匿，且其犯罪事實業據告訴人甲○○指訴綦詳，並有估價單一紙為憑，因認被告
    涉有刑法第三百三十九條第一項之詐欺取財罪嫌。惟訊之被告堅決否認有何詐欺
    犯意，辯稱固未依約定時間給付貨款予告訴人，然係因遭他人拖累致無法付款等
    語。
三、按犯罪事實應依證據認定之，無證據不得推定其犯罪事實；又不能證明被告犯罪
    者，應諭知無罪之判決。刑事訴訟法第一百五十四條、第三百零一條第一項分別
    定有明文。又認定不利於被告之事實，須依積極證據，苟積極證據不足為不利於
    被告之事實之認定時，即應為有利於被告之認定，更不必有何有利之證據。而此
    所謂證據，須確能為被告有罪之證明，而無瑕疵可指者，始足當之；其為訴訟上
    之證明，則須至任何之一般人均認其為真正，而無所懷疑之程度，最高法院三十
    年上字第八一六號、六十九年度台上字第四九一三號、七十六年度台上字第四九
    八六號判例可資參酌。按刑法第三百三十九條第一項之詐欺罪，必須行為人自始
    基於不法所有之意圖，以詐術使人交付財物，始能構成，所謂以詐術使人交付，
    必須被詐欺人因其詐術而陷於錯誤，若其所用方法，不能認為詐術，亦不致使人
    陷於錯誤，即不構成該罪，最高法院四十六年臺上字第二六○號著有判例。至於
    民事債務當事人間，若有未依債務本旨履行給付之情形，在一般社會經驗而言，
    原因非一；其因不可歸責之事由無法給付，或因合法得對抗他造主張抗辯而拒絕
    給付，甚至債之關係成立後，始行惡意遲延給付，皆有可能，非必出於自始無意
    給付之詐欺犯罪一端；又刑事被告依法不負自證無罪之義務，故在別無積極證據
    之情形下，自難違反刑事訴訟法第一百五十四條之規定，以被告單純債務不履行
    之狀態，推定被告自始即有不法所有之意圖而施用詐術。經查：
    （一）被告乙○○與告訴人早即相識，故告訴人始於被告自八十三年七月十三日
          至同月二十四日多次向其購買價值新台幣六萬一千三百元之電器後，同意
          被告於同年月二十五日付款等情，業據告訴人陳述在卷，此顯為單純購貨
          雙方合意付款日期之民事契約行為，已難認被告有何施用詐術使告訴人陷
          於錯誤之情事可言。
    （二）次查被告雖未按約定日期付款，然其因係遭他人倒債並曾告知告訴人，且
          被告於八十四年六月三十日即付清所欠告訴人款項等節，併為告訴人是認
          ，復有雙方立據之和解書一紙在案可稽，是亦難僅因被告未依約定日期清
          償且爾後有避債之舉之民事債務糾葛，即遽認被告於購貨之初有何詐欺犯
          意。
    綜上所述，本院既查無積極証據足資証明被告有何公訴人指述之詐欺犯行，參諸
    首開法條規定及判例意旨，自應為被告無罪之諭知。
四、另本件被告既經判決無罪，台灣台北地方法院檢察署檢察官移送併辦之該署八十
    八年度偵字第九九五二號詐欺案，即與本案無何連續犯之裁判上一罪關係，本院
    自屬無從審酌，應退回原檢察署另行處理，附此敘明之。
據上論斷，應依刑事訴訟法第三百零一條第一項，判決如主文。
中      華      民      國      八十九      年    六    月    二十六    日
                                      臺灣屏東地方法院刑事第二庭
                                          法  官    潘正屏
右正本證明與原本無異。
對於本判決如有不服應於收受送達後十日內向本院提出上訴書狀上訴於台灣高等法院
高雄分院並按他造當事人之人數附具繕本。
                                          書記官   林明江
中      華      民      國      八十九      年    六    月    二十七    日


司法院資訊處製作；財團法人民間司法改革基金會備份。
